臺灣雲林地方法院民事裁定
110年度繼字第479號
聲  請  人  國軍退除役官兵輔導委員會雲林縣榮民服務處

法定代理人  邵更新


上列聲請人聲請變賣被繼承人遺產事件，本院裁定如下：
    主  文
聲請駁回。
聲請程序費用由聲請人負擔。 
    理  由
一、聲請意旨略以：聲請人為被繼承人王兆輝之遺產管理人，聲
    請人前向本院聲請示催告被繼承人王兆輝之繼承人、債權人
    及受遺贈人承認繼承，報明債權及願受遺贈與否之聲明，經
    本院以100年度家催字第69號公示催告被繼承人王兆輝之繼
    承人、債權人及受遺贈人於公告最後登載新聞紙之日起1年
    內承認繼承，報明債權及願受遺贈與否之聲明，聲請人已將
    該公告內容刊載於民國100年9月8日之太平洋日報，並陳報
    本院備查，上開公告期限已屆滿。被繼承人所遺雲林縣○○鄉
    ○○村○○路00號未保存登記建物，因無權占用私人土地，財政
    部國有財產署拒收，依民法第1179條第1項第2款規定，遺產
    管理人須為保存遺產必要之處置，故依退除役官兵死亡遺留
    不動產管理作業規定第6點第1項第3款規定，請求裁定准予
    變賣被繼承人王兆輝所遺雲林縣○○鄉○○村○○路00號房屋等語
    。
二、按民法第1178條所定之期限屆滿，無繼承人承認繼承時，其
    遺產於清償債權並交付遺贈物後，如有賸餘，歸屬國庫，民
    法第1185條定有明文。次按遺產管理人對亡故退除役官兵之
    遺產，應向其住所地之法院聲請對大陸地區以外之繼承人、
    債權人及受遺贈人分別依民法規定為公示催告，被繼承人之
    債權人或受遺贈人為已知者，應通知其陳報權利；遺產管理
    人於公示催告所定期限或大陸地區人民應為繼承表示之期限
    屆滿，無人繼承之遺產，除依臺灣地區與大陸地區人民關係
    條例第68條第4項規定捐助設置財團法人榮民榮眷基金會者
    外，於清償債權、交付遺贈物並扣除退除役官兵死亡無人繼
    承遺產管理辦法第8條支出之費用後，如有賸餘，應移交國
    庫；遺產管理人為清償債權、交付遺贈物或移交遺產給大陸
    地區繼承人，有變賣遺產之必要者，應聲請法院許可後辦理
    ，退除役官兵死亡無人繼承遺產管理辦法第6條第1項、第7
    條第2項、第8條之1第1項亦分別有明文規定。又按不動產於
    公示催告期間屆滿，且有下列各款情形之一者，遺產管理人
    應向法院聲請准予變賣：㈠為清償債權或交付遺贈物、㈡確認
    有大陸地區繼承人於期限內承認繼承時，為交付遺產之必要
    、㈢其他依法應變賣者；亡故退除役官兵遺留之動產，如足
    支應清償債權、繳付稅款、交付遺贈、移交繼承人遺產，其
    所遺留之不動產不得變賣，並應辦理歸屬國庫作業；如有特
    殊原因而有變賣之必要，應先陳報國軍退除役官兵輔導委員
    會核准，亦為退除役官兵死亡遺留不動產管理作業規定第6
    點所明定。
三、經查，聲請人主張其為被繼承人王兆輝之法定遺產管理人，
    其業聲請對被繼承人王兆輝之大陸地區以外之繼承人、債權
    人及受遺贈人為公示催告，並經本院以100年度家催字第69
    號公示催告被繼承人王兆輝之繼承人、債權人及受遺贈人於
    公告最後登載新聞紙之日起1年內承認繼承，報明債權及願
    受遺贈與否之聲明，聲請人已將該公告內容刊載於100年9月
    8日之太平洋日報，該公告期限已經屆滿，而無被繼承人王
    兆輝之大陸地區以外之繼承人聲明繼承，亦無債權人及受遺
    贈人報明債權及願受遺贈與否之聲明等情，業據聲請人提出
    本院100年度家催字第69號裁定暨確定證明書、太平洋日報
    刊登公告、被繼承人王兆輝之遺產稅免稅證明書、本院103
    年7月4日雲院通家喜決103家聲字第1288號函等件影本為證
    ，並經本院依職權調閱本院100年度家催字第69號案卷核閱
    無訛，自堪信為真實。而上開本院公示催告裁定所諭知之公
    示催告期間既已屆滿，而無繼承人承認繼承，亦無債權人報
    明債權或受遺贈人為願受遺贈之聲明，則依前揭規定，被繼
    承人王兆輝賸餘之遺產，即應由其遺產管理人移交國庫，聲
    請人雖以被繼承人王兆輝所遺雲林縣○○鄉○○村○○路00號未保
    存登記建物，因無權占用私人之土地，而遭財政部國有財產
    署拒收，認有依民法第1179條第1項第2款規定為保存遺產必
    要之處置，及主張依退除役官兵死亡遺留不動產管理作業規
    定第6點，請求本院准予變賣被繼承人王兆輝上開遺產，惟
    依退除役官兵死亡遺留不動產管理作業規定第6點規定，亦
    明文列舉僅有於㈠為清償債權或交付遺贈物、㈡確認有大陸地
    區繼承人於期限內承認繼承時，為交付遺產之必要、㈢其他
    依法應變賣者等情形，始得向法院聲請准予變賣，並明文規
    定亡故退除役官兵遺留之動產，如足支應清償債權、繳付稅
    款、交付遺贈、移交繼承人遺產，其所遺留之不動產不得變
    賣，並應辦理歸屬國庫作業，是本件既未有為清償被繼承人
    王兆輝債權、交付遺贈物或移交遺產給大陸地區被繼承人王
    兆輝之繼承人情形，即不符合法定得變賣退除役官兵被繼承
    人遺產之情形，從而，本件聲請人向本院聲請變賣被繼承人
    王兆輝之上開遺產，於法尚有未合，應予駁回。
四、依家事事件法第97條，非訟事件法第21條第1項前段，裁定
    如主文。
中　　華　　民　　國　　110 　年　　5 　　月　　31　　日
                  家事法庭  法  官  楊皓潔
以上正本係照原本做成。　　　　　　　　　
如對本裁定抗告，須於裁定送達後10日內，向本院提出抗告狀，
並應繳納抗告費新臺幣1,000 元。
中　　華　　民　　國　　110 　年　　5 　　月　　31　　日
                            書記官  鄭國銘